【裁判字號】    90,易,1826
【裁判日期】    901022
【裁判案由】    竊佔
【裁判全文】
臺灣臺中地方法院刑事判決                          九十年度易字第一八二六號
    公  訴  人  台灣台中地方法院檢察署檢察官
    被      告  乙○○
    選任辯護人  阮春龍律師
右列被告因竊佔案件，經檢察官提起公訴（九十年度偵字第四二號），本院判決如左
：
    主  文
乙○○無罪。
    理  由
一、公訴意旨略以：被告乙○○意圖為自己不法之利益，於民國八十六年十二月間某
    日，擅自在甲○○○股份有限公司（以下簡稱大昇公司）所有，坐落於台中縣后
    里鄉○○段二一九號之土地上約０點０一八一公頃範圍內（下稱系爭土地），利
    用不知情第三人馮阿明（已於八十九年十二月十七日死亡）及丙○○舖設水泥做
    為道路，而供渠等運輸農作物及不特定人通行。嗣於同日經大昇公司人員發現上
    情。因認被告所為涉有刑法第三百二十條第二項之竊佔罪嫌。
二、按犯罪事實應依證據認定之，無證據不得推定其犯罪事實，刑事訴訟法第一百五
    四條定有明文；又證人者，為審判長或受命法官所指定，就其所曾見聞之事實，
    據實陳述之第三人，若該項證據係證人傳聞而得之證據，此項證據不得獨立證明
    待證事實，通常仍應就其傳聞之事實，予以進一步調查。本件公訴人認被告涉有
    竊佔之犯行，無非係以：「公訴人起訴之犯罪事實，業據告訴代理人耿莉萍指述
    綦詳，復有現場照片及豐原地政事務所土地複丈成果圖一份在卷可佐，並經公訴
    人履勘製有履勘現場筆錄可稽；又系爭水泥路為農民馮阿明等人經被告乙○○同
    意後，籌資舖設等情，亦據證人馮阿明及丙○○到庭證述屬實；另證人張宏基及
    端木惟忠又證稱：曾看到被告於八十六年底，在系爭土地上興建水泥路時，在場
    指揮」等語，為其論據。訊據被告堅決否認有公訴人起訴之犯行，辯稱：系爭水
    泥道路是由農民馮阿明等人籌資自建，以供農作物運輸出入，並非伊所舖設，伊
    並無竊佔之行為等語。
三、經查：
(一)證人馮阿明於公訴人八十九年十月三十日偵訊時，係證稱：「（公訴人問：八十
    六年十二月在后里鄉○○段二一九地號土地、二一九之七地號土地上蓋道路？）
    有的，．．．因為這條路被砂石車壓壞，我才僱工蓋水泥，不是乙○○蓋的」（
    見八十九年度他字第二一七三號卷第三十九頁正面），是證人馮阿明並未證述系
    爭水泥道路係被告僱工所興建，公訴人於起訴書中卻載明「被告竊佔系爭土地興
    建水泥路等情，業據馮阿明證述屬實」等語，顯有誤認。
(二)又公訴人雖另以證人丙○○於偵查中證稱：「‧‧‧馮阿明跟我說地是乙○○提
    出，造路費用花了幾萬元。錢是馮阿明收的，原來說土地也要付錢，後來卻沒有
    收錢」、「（公訴人問：乙○○有無向你要收取土地補償款？）有的，他叫馮阿
    明要向我收土地錢，但後來路面造好卻沒有收錢，當時馮阿明及一位李先生跟我
    講要擴寬的土地，是乙○○在管理，他同意我們拓寬，但需付補償」等語（見同
    上卷第五十二頁背面、第五十三頁正面），亦佐證被告確有竊佔之犯行。惟綜觀
    丙○○之證詞，可知丙○○證述：系爭土地係被告所提供等語，應係聽聞馮阿明
    之陳述，並非丙○○親自見聞，揆諸前開之說明，此項傳聞證據應不得作為被告
    犯罪之證明。
(三)另證人張宏基及端木惟忠於偵查中雖均證稱：曾看到被告於八十六年底，在系爭
    土地上興建水泥路時，在場指揮等語（見同上卷第三十九頁背面），然此不僅與
    馮阿明於偵查中證述『系爭水泥道路係伊僱工興建』等語（詳如前述）不符，且
    被告若確有如張宏基及端木惟忠所述「在場指揮」，顯見該工人應係被告所僱用
    ，被告方有指揮權，若確如以，系爭水泥道路興建完成後，被告應會向丙○○、
    馮阿明（或其繼承人）收取興建費用，方合常理，但系爭水泥道路完工迄今，丙
    ○○、馮阿明（或其繼承人）卻未曾支付任何對價與被告，足徵被告辯稱：系爭
    水泥道路並非伊所興建等語，應堪採信。
(四)參以證人即調解委員丁○○於本院審理時證稱：「八十九年三月份大昇公司來聲
    請調解，我為瞭解狀況有到現場去看．．．．  當時大昇公司說是乙○○造的，
    調解時乙○○帶去之馮阿明說是他造的．．．在調解當時並未聽到補償費之問題
    」（見本院九十年八月六日審理筆錄）等語觀之，證人丁○○所述核與馮阿明於
    偵查中證述：系爭水泥道路係伊所蓋等語相符，益徵被告並無竊佔之犯行。
四、綜上論述，本件並無任何積極之證據足以證明被告涉有竊佔之犯行，不能證明被
    告犯罪，依法自應諭知被告無罪之判決。
據上論斷，應依刑事訴訟法第三百一條第一項，判決如主文。
中      華      民      國      九十      年      十      月    二十二  日
                                        法  官  蔡  名  曜
右正本證明與原本無異。
如不服本判決，應於送達後十日內向本院提出上訴狀 （須附繕本） ，上訴於台灣高等
法院台中分院。
                                        書記官
中      華      民      國      九十      年      六      月    十九    日


司法院資訊處製作；財團法人民間司法改革基金會備份。
